臺灣臺北地方法院民事裁定　　　　　　 100年度訴字第4538號
原　　　告　中國信託商業銀行股份有限公司
法定代理人　辜松
被　　　告　溫義臨即溫義延之.
　　　　　　溫義明即溫義延之.
　　　　　　溫義府即溫義延之.
　　　　　　力溫春顯即溫義延.
　　　　　　力溫春月即溫義延.
　　　　　　溫鑠閃即溫義延之.
上六人共同
訴訟代理人　李慧千律師
上列當事人間請求清償借款事件，本院裁定如下：
    主  文
本件移送臺灣高雄地方法院。
    理  由
一、按當事人得以合意定第一審管轄法院；訴訟之全部或一部，
    法院認為無管轄權者，依原告聲請或依職權以裁定移送於其
    管轄法院。第24條之合意管轄，如當事人之一造為法人或商
    人，依其預定用於同類契約之條款而成立，按其情形顯失公
    平者，他造於為本案之言詞辯論前，得聲請移送於其管轄法
    院。民事訴訟法第24條第1 項前段、第28條第1 項、第2 項
    前段分別定有明文。考其立法意旨，在於當事人之一造為法
    人或商人時，通常占有經濟上之強勢地位，如因契約涉訟而
    須赴被告之住、居所地應訴，無論在組織及人員編制上，均
    尚難稱有重大不便。如法人或商人以預定用於同類契約之債
    務履行地或合意管轄條款，與非法人或商人之他造訂立契約
    時，他造就此類條款表面上雖有締約與否之自由，實際上幾
    無磋商或變更之餘地。則一旦因該契約涉訟，他造即必須遠
    赴法人或商人以定型化契約所預定之法院應訴，在考量應訴
    之不便，且多所勞費等程序上不利益之情況下，經濟上弱勢
    者往往被迫放棄應訴之機會，如此不僅顯失公平，並某程度
    侵害經濟上弱勢者在憲法上所保障之訴訟權，於是特別明文
    排除合意管轄規定之適用。是以，定型化契約當事人因此爭
    執涉訟時，如法人或商人據此向合意管轄法院起訴，在不影
    響當事人程序利益及浪費訴訟資源之情況下，非法人或商人
    之他造於為本案之言詞辯論前，得聲請移送於其管轄法院。
    因此，在無其他特別審判籍管轄法院之適用時，法院受理此
    種移轉管轄之聲請，自應依民事訴訟法第1 條「以原就被」
    原則定管轄法院。
二、經查，原告與被繼承人溫義延雖於信用卡約定條款第25條、
    現金卡貸款約定書第11條及個人信貸暨借據約定書第9 條約
    定，合意以臺北地方法院即本院為第一審管轄法院，有信用
    卡約定條款、現金卡貸款約定書及個人信貸暨借據約定書在
    卷可稽。惟上開合意管轄條款係原告事先單方擬定預定用於
    同類契約之條款，且衡諸經驗法則，被繼承人溫義延應無磋
    商或變更之餘地；再者，被繼承人溫義延之繼承人即被告溫
    義臨、溫義明、溫義府、力溫春顯、力溫春月、溫鑠閃等人
    之住所地亦位在高雄市居多，此有戶籍謄本附卷足佐，可見
    被告等人日常生活作息之地點大都在高雄市住所地區，故訟
    爭契約發生爭執訴訟時，對於被告等人而言，自以臺灣高雄
    地方法院應訴最稱便利，同時被告等人已於言詞辯論前之民
    國100 年11月15日具狀聲請移轉於該院管轄。綜此，若認被
    告等人必須受原告單方所擬定定型化合意管轄條款之約束，
    而遠赴本院應訴，如此被告在考量勞力、時間及費用等程序
    上不利益之情況下，或須因此放棄應訴之機會，按其情形對
    被告難謂無顯失公平之處，且原告銀行在全國各處均設有分
    行，如移至該處訴訟，並無不便之處，是為保護經濟上弱勢
    之被告，揆諸前揭規定及說明所示，本件即應排除合意管轄
    條款之適用，而依同法第1 條「以原就被」（即以被告住所
    地）原則定管轄法院，由臺灣高雄地方法院管轄。爰依被告
    等人之聲請將本件移送於該管轄法院。
三、依首開法條裁定如主文。
中    華    民    國   100    年    11    月    28    日
                  民事第二庭    法  官  趙子榮
以上正本係照原本作成
如對本裁定抗告須於裁定送達後10日內向本院提出抗告狀，並繳
納抗告費新臺幣1,000元
中    華    民    國   100    年    11    月    28    日
                                書記官  謝榕芝